最高法院刑事判決　　　　　　　　　 111年度台上字第3326號
上　訴　人　王川枝



選任辯護人　蘇銘暉律師
上列上訴人因家暴殺人未遂案件，不服臺灣高等法院花蓮分院中
華民國111年3月31日第二審判決（111年度上訴字第5號，起訴案
號：臺灣臺東地方檢察署110 年度偵字第1350號），提起上訴，
本院判決如下：
    主  文
上訴駁回。
    理  由
一、按刑事訴訟法第377 條規定，上訴於第三審法院，非以判決
    違背法令為理由，不得為之。是提起第三審上訴，應以原判
    決違背法令為理由，係屬法定要件。如果上訴理由書狀並未
    依據卷內訴訟資料，具體指摘原判決不適用何種法則或如何
    適用不當，或所指摘原判決違法情事，顯與法律規定得為第
    三審上訴理由之違法情形，不相適合時，均應認其上訴為違
    背法律上之程式，予以駁回。
二、本件原判決綜合全案證據資料，本於事實審法院採證認事之
    職權，認定上訴人王川枝有如其事實欄（下稱事實欄）所載
    犯行，因而撤銷第一審之科刑判決，改判論處上訴人犯殺人
    未遂罪刑，及諭知相關之沒收。原判決就採證、認事及用法
    ，已詳為敘明其所憑之證據及認定之理由，對於上訴人於原
    審所辯各節，何以均不足以採取，亦於理由內詳加指駁。核
    原判決所為論斷說明，俱有卷內證據資料可資覆按，從形式
    上觀察，並無足以影響其判決結果之違法情形存在。
三、行為人於行為時主觀上究為殺人、重傷或普通傷害之故意或
    過失，應斟酌被害人傷勢程度、行為人所用兇器種類及利鈍
    、攻擊部位、下手輕重及手段是否難以防備，行為人與被害
    人間關係、有無仇隙及衝突起因、行為時所受刺激，是否足
    以引發殺人或傷害動機，行為人行為時態度、下手時間長短
    及事後態度等各項因素綜合研析。又證據之取捨、證明力之
    判斷及事實之認定，俱屬事實審法院裁量判斷之職權，此項
    職權之行使，倘未違背客觀存在之經驗法則或論理法則，並
    已於理由內詳述其取捨證據之理由，自不得任意指為違法，
    而執為適法之第三審上訴理由。另認定事實所憑之證據（包
    括人的證據及物的證據），不問其為直接證據、間接證據或
    係情況證據，均得為補強證據，只要各該證據具有證據能力
    ，並經合法調查，法院自可本於確信判斷（包括依各該證據
    顯示之內容而為合理之推論）其證明力。而各證據間，就待
    證事實之存否，能彼此印證、互為補強，並輔以經驗法則及
    論理法則之推論，而綜合判斷是否已達超越合理懷疑之確信
    程度，自屬適法。
(一)原判決主要係依憑上訴人不利於己部分之供述（坦承於事實
    欄所載時間、地點，持扣案鐮刀揮砍告訴人王秋煌，致告訴
    人左臉頰、嘴唇上方及頭部受傷）、告訴人及證人潘秀梅之
    證詞（上訴人持扣案鐮刀揮砍告訴人頭部、背部致受有如事
    實欄所載傷勢等情），佐以卷附搜索扣押文件、台灣基督長
    老教會馬偕醫療財團法人台東馬偕紀念醫院診斷證明書與相
    關函所附告訴人病歷、手術治療照片、受理家庭暴力事件驗
    傷證明書、刑案現場照片、法院勘驗告訴人衣服、扣案鐮刀
    之筆錄（含照片），以及扣案鐮刀等證據資料，而為前揭事
    實之認定。
(二)原判決並載敘：⒈自上訴人使用之兇器判斷，扣案鐮刀為上
    訴人平日慣用之工具，極為銳利，其對持扣案鐮刀揮砍人之
    身體重要部位尤其是頭部、頸部等處，足以使人發生死亡結
    果一節主觀上應有所預見，此觀上訴人亦自承：扣案鐮刀為
    其平日工作用、割菜割草很好用，若從告訴人後面割下去就
    死了。這鐮刀還很銳利，會使人受傷，如果要殺人也是可以
    等語，益能印證。⒉自告訴人受傷部位、受傷程度等判斷，
    上訴人持扣案鐮刀朝告訴人頭部、臉部重要部位揮砍，在告
    訴人驚慌躲避、非處於靜止狀態之下，上訴人顯難精準控制
    揮砍告訴人之部位，故極可能造成告訴人發生死亡之結果。
    ⒊從衝突起因、犯行之經過、上訴人下手情形及犯後態度判
    斷，上訴人對告訴人積怨已久，案發當日趁告訴人毫無防備
    之際，持銳器主動攻擊告訴人，告訴人受傷後，上訴人猶持
    續往告訴人身體重要部位揮砍等客觀情狀，以及上訴人對其
    持刀揮砍告訴人何部位亦不在意等情觀察，足認上訴人對於
    其持扣案鐮刀揮砍告訴人可能傷及告訴人頭部、頸部或身體
    要害致發生死亡結果，已容任其可能發生。綜上，堪認上訴
    人主觀上有容任告訴人可能發生死亡結果，亦不違反其本意
    之殺人不確定故意等旨。
(三)原判決復敘明：上訴人雖辯稱其不小心而過失傷害告訴人等
    語。惟經依上開證據資料綜合判斷，可知告訴人係見上訴人
    持扣案鐮刀欲加以攻擊乃轉身跑離不及，而遭上訴人持鐮刀
    先揮砍左側背部1 刀；告訴人跑離彎腰欲持圓鍬抵擋及轉身
    之際，復遭上訴人接續揮砍後腦勺1刀、左臉頰及嘴唇上方1
    刀。則上訴人既能持刀追逐告訴人，所持鐮刀復多次接續揮
    向告訴人身體不同部位，顯非不小心揮舞劃到告訴人，其所
    辯不小心一節，要屬避重就輕之詞，殊無可採等旨。
(四)核原判決所為論斷說明，俱有卷內各證據資料可稽，尚與客
    觀存在之經驗法則及論理法則無違，且此項有關事實之認定
    ，係屬原審採證認事職權行使之事項，自不得任意指為違法
    。上訴意旨主張上訴人係過失傷害告訴人，其下手甚輕，告
    訴人傷勢非重，並無殺人之不確定故意等語，係單純為事實
    之爭執，而徒憑自己主觀之意見，泛指原判決有採證認事違
    背證據法則、經驗與論理法則及理由欠備之違法，難認係適
    法之上訴第三審理由。
四、刑事訴訟法第379 條第10款所謂依法應於審判期日調查之證
    據，其範圍並非漫無限制，必其證據與判斷待證事實之有無
    ，有具關聯性、必要性或可能性，得據以推翻原判決所確認
    之事實，而為不同之認定者而言。若僅為不影響待證事實有
    無之枝節性問題，或所證明之事項已臻明確，或就同一證據
    再度聲請調查，自均欠缺其調查之必要性，原審未依職權贅
    為無益之調查，並無違法之可言。稽之卷內訴訟資料，上訴
    人及其原審辯護人並未聲請履勘現場及進行現場模擬，原審
    經就上開各項證據資料綜合判斷後，認事證已臻明確，未為
    其他無益之調查，依上開說明，於法並無不合。上訴意旨依
    憑自己之意思，泛指原審未履勘現場及進行現場模擬，有調
    查職責未盡之違法等語，難謂係上訴第三審之合法理由。
五、其餘上訴意旨，經核亦均係就原審採證、認事之職權行使及
    原判決已說明事項，任意指摘為違法，難認已符合首揭法定
    之第三審上訴要件。
六、依上所述，本件上訴違背法律上之程式，應予駁回。
據上論結，應依刑事訴訟法第395條前段，判決如主文。
中    華    民    國   111    年    8     月    3     日
                  刑事第六庭審判長法  官  李  英  勇  
                                  法  官  洪  兆  隆  
                                  法  官  楊  智  勝  
                                  法  官  吳  冠  霆  
                                  法  官  邱  忠  義  
本件正本證明與原本無異
                                  書記官
中    華    民    國   111    年    8     月    5     日